【裁判字號】    90,訴,261
【裁判日期】    900814
【裁判案由】    違反槍砲彈藥刀械管制條例
【裁判全文】
臺灣宜蘭地方法院刑事判決                            九十年度訴字第二六一號
    公  訴  人  臺灣宜蘭地方法院檢察署檢察官
    被      告  甲○○
右列被告因違反槍砲彈藥刀械管制條例案件，經檢察官提起公訴（九十年度偵字第七
八六號），本院判決如左：
    主  文
甲○○未經許可，寄藏其他可發射子彈具有殺傷力之改造手槍，處有期徒刑壹年貳月
，併科罰金新台幣陸萬元。罰金如易服勞役，以新台幣玖佰元即銀元參佰元折算壹日
。扣案之改造手槍（槍枝管制編號0000000000、0000000000）
貳支及子彈拾壹顆均沒收。
    事  實
一、甲○○前自八十八年十月間某日起，受綽號「俊傑」之不詳姓名成年男子所託，
    同時寄藏具有殺傷力之仿半自動手槍之改造手槍二把及供上述手槍用之具有殺傷
    力改造子彈十六顆，其未經主管機關許可，竟在宜蘭縣蘇澳鎮○○里○○路一二
    一之四號藏匿前揭改造手槍二支及子彈十六顆，嗣於九十年二月十六日，為警在
    上址查獲，並扣得仿半自動手槍改造手槍二把及供上述手槍用具殺傷力改造子彈
    十六顆（其中五顆經內政部警政署刑事警察局試射後，僅剩彈殼五個）。
二、案經宜蘭縣警察局羅東分局報請台灣宜蘭地方法院檢察署檢察官偵查起訴。
    理  由
一、右揭事實業據被告於偵查（見偵查卷第四頁反面）、審理中（見本院九十年七月
    三十一日訊問筆錄）坦承不諱，且有改造手槍二支及子彈十六顆扣案可資佐證，
    又上開手槍及子彈十六顆經送內政部警政署刑事警察局鑑定經採樣試射結果，認
    槍枝二枝（槍枝管制編號0000000000、0000000000）係由
    仿Ｃ０ＬＴ廠半自動手槍製造之金屬玩具槍換裝土造金屬槍管改造而成，機械性
    能良好，可擊發適用子彈，認均具殺傷力，另改造子彈十六顆，由土造金屬彈殼
    加裝直徑十ｍｍ金屬彈頭而成之土造子彈，經採樣試射五顆，均可擊發，認均具
    有殺傷力，有內政部警政署刑事警察局九十年三月八日刑鑑字第三二三四六號鑑
    驗通知書一紙附卷可稽，事證明確，被告犯行，應堪認定。
二、核被告未經許可，持有可發射子彈具有殺傷力之改造手槍及子彈，所為係犯槍砲
    彈藥刀械管制條例第十一條第四項罪及同條例第十二條第四項之罪。被告一行為
    觸犯上開二罪名，為想像競合犯，依刑法第五十五條之規定，應從一重之槍砲彈
    藥刀械管制條例第十一條第四項之未經許可寄藏其他可發射子彈具有殺傷力改造
    手槍罪論斷。爰審酌目前槍枝氾濫，嚴重影響社會治安、對於民眾心理所造成之
    恐慌及負面影響，被告無故持有槍枝惡性重大，惟被告犯後態度良好坦承犯行不
    諱，尚知所悔悟、受寄持有而未用於犯罪之用等一切情狀，量如主文示之刑，罰
    金部分並諭知易服勞役之折算標準。扣案（槍枝管制編號0000000000
    、0000000000）仿Ｃ０ＬＴ廠半自動手槍製造之改造手槍二支及子彈
    十一顆（原扣案十六顆，經送鑑試射五顆後，僅剩十一顆）分別屬槍砲彈藥刀械
    管制條例第五條之槍砲及子彈，屬違禁物，應依刑法第三十八條第一項第一款予
    以沒收。至扣案改造子彈中五顆經內政部警政署刑事警察局鑑驗試射後，僅剩彈
    殼五顆，已不具殺傷力，非違禁物，另扣案黑色皮包一個、螺絲起子一支、尖嘴
    鉗一支、固定鉗一支及鞭炮一排等，無證據證明供犯罪所用，均不予以沒收。
三、按雖依槍砲彈藥刀械管制條例第十九條第一項之規定，犯同條例第十一條，經判
    處有期徒刑者，應於刑之執行完畢或赦免後令入勞動場所強制工作，其期間為三
    年。惟按保安處分係對受處分人將來之危險性所為之處置，以達教化與治療之目
    的，為刑罰之補充制度，我國現行刑法採刑罰與保安處分雙軌制，要在維持行為
    責任之刑罰原則下，為強化其協助行為人再社會化之功能，以及改善行為人潛在
    之危險性格，期能達成根治犯罪原因、預防犯罪之特別目的，保安處分之措施亦
    含社會隔離、拘束身體自由之性質，其限制人民之權利，實與「刑罰」同（參見
    司法院大法官議決釋字第四七一號解釋理由書），而槍砲彈藥刀械管制條例第十
    九條第一項雖規定：「犯第七條、第八條、第十條、第十一條、第十二條第一項
    至第三項、第十三條第一項至第三項之罪，經判處有期徒刑者，應於刑之執行完
    畢或赦免後，令入勞動場所，強制工作，其期間為三年」，惟槍砲彈藥刀械管制
    條例第七條、第八條、第十條、第十一條、第十二條第一項至第三項、第十三條
    第一項至第三項各條本身均明定有不同程度之「刑罰」，今違反上開各條規定經
    判處有期徒刑者，不問行為人反社會危險性如何，一律應依上開規定諭知「於刑
    之執行完畢或赦免後，令入勞動場所，強制工作，其期間為三年」，而此屬保安
    處分中之強制工作既具「刑罰」之性質，已如前所述，則似係就行為人「一犯罪
    行為」分別依上述規定科處「二次刑罰」（按此部分係直接依所觸犯之罪名，再
    為一次宣告強制工作三年之「刑罰」，與依行為人個案無關犯罪行為之反社會性
    予以審酌，再諭知強制工作之情形應予區分），應已違反民主法治國家「一罪不
    兩罰」之根本原則，為抵觸憲法第八條之法律規定。次按保安處分中之強制工作
    旨在對嚴重職業性犯罪及欠缺正確工作觀念或無正常工作因而犯罪者，強制其從
    事勞動，學習一技之長及正確之謀生觀念，使其日後重返社會，能適應社會生活
    ，即依個案行為人之危險性格，決定應否交付強制工作（以上參見司法院大法官
    議決釋字第四七一號解釋理由書），是在權衡是否應對犯罪之被告宣告強制工作
    時，應審酌被告是否有犯罪之習慣、以犯罪為常業或因無正常而犯罪等情形，亦
    即而應回歸刑法第九十條第一項有關強制工作之要件予以個案審酌。經查本件被
    告經本院審酌，本件被告前從事鐵工、目前服兵役中，尚未達有犯罪習慣之程度
    ，且有正當職業，亦無以犯某種犯罪為常業或因遊蕩、懶惰成習而犯罪之情形，
    依刑法第九十條第一項規定之要件，本件被告尚無宣告強制工作，以矯治其反社
    會危險性之必要，爰均不另為強制工作之諭知，併予敘明。
據上論斷，應依刑事訴訟法第二百九十九條第一項前段，槍砲彈藥刀械管制條例第十
一條第四項、第十二條第四項，刑法第十一條前段、第五十五條、第四十二條第二項
、第三十八條第一項第一款，罰金罰鍰提高標準條例第二條，現行法規所定貨幣單位
折算新台幣條例第二條，判決如主文。
本案經檢察官廖允松到庭執行職務。
中    華    民    國       九十     年       八       月      十四      日
                                  臺灣宜蘭地方法院刑事第二庭
                                          法  官  李  毓  華
右正本證明與原本無異。
如不服本判決，應於判決送達後十日內，向本院提出上訴狀。（應附繕本）
                                          書記官  林  慶  生
中    華    民    國       九十     年       八       月      十六      日
附錄法條：
槍砲彈藥刀械管制條例第十一條第四項
未經許可，持有、寄藏或意圖販賣而陳列第一項所列槍枝者，處一年以上
七年以下有期徒刑，併科新台幣七百萬元以下罰金。
槍砲彈藥刀械管制條例第十二條第四項
未經許可，持有、寄藏或意圖販賣而陳列子彈者，處五年以下有期徒刑，
併科新台幣三百萬元以下罰金。


司法院資訊處製作；財團法人民間司法改革基金會備份。
